【裁判字號】    98,聲,80
【裁判日期】    980227
【裁判案由】    返還提存物
【裁判全文】
臺灣桃園地方法院民事裁定            98年度聲字第80號
聲  請  人  乙○○
相  對  人  丙○○
相  對  人  長鴻電子股份有限公司
法定代理人  甲○○
上列當事人間聲請返還擔保金事件，本院裁定如下：
    主    文
本院九十五年度存字第二七三五號提存事件聲請人所提存之擔保
金中國信託商業銀行無記名可轉讓定期存單新臺幣壹佰萬元壹張
（編號：0000000）、新臺幣伍拾萬元壹張（編號：00
00000），就相對人丙○○部分，准予返還。
聲請人其餘聲請駁回。
    理    由
一、本件聲請意旨略以：聲請人前因兩造間之損害賠償事件，向
    本院聲請對相對人之財產為假扣押，經本院以95年度裁全字
    第3636號裁定准許聲請人以新臺幣（下同）150 萬元或同額
    等值之國內銀行可轉讓定期存單或犯罪被害人保護協會所出
    具之保證書為相對人供擔保後，得對相對人之財產於450 萬
    元之範圍內，予以假扣押；聲請人遂提供如主文第1 項所示
    之擔保物，以本院95年度存字第2735號提存事件提存後，向
    本院聲請對相對人為假扣押之執行。嗣聲請人與相對人丙○
    ○間之損害賠償事件，業經本院以95年度訴字第1990號民事
    判決，判處相對人丙○○應與相對人長鴻電子股份有限公司
    連帶給付聲請人32萬5 千元確定，相對人長鴻電子股份有限
    公司提起上訴後，與聲請人達成訴訟上和解，相對人長鴻電
    子股份有限公司同意聲請人領回上開擔保物，並製有臺灣高
    等法院96年度上字第346 號和解筆錄在案；嗣聲請人聲請撤
    銷上開假扣押裁定，經本院以97年度全聲字第151 號裁定撤
    銷確定，聲請人復撤回上開假扣押之執行，並以存證信函通
    知相對人丙○○於文到21日內行使權利，惟相對人丙○○迄
    今均未行使權利，爰依民事訴訟法第104 條第1 項第2 款、
    第3 款之規定，請求返還提存物等語，並提出本院95年度裁
    全字第3636號裁定、95年度存字第2735號提存書、95年度訴
    字第1990號民事判決書、97年度全聲字第151 號裁定、95年
    度執全字第2291號執行命令、通知、臺灣高等法院96年度上
    字第346 號和解筆錄、存證信函暨回執各1 份（均為影本）
    為證。
二、相對人丙○○部分：
    (一)按訴訟終結後，供擔保人證明已定20日以上之期間，催告
      受擔保利益人行使權利而未行使，或法院依供擔保人之聲
      請，通知受擔保利益人於一定期間內行使權利並向法院為
      行使權利之證明而未證明者，法院應依供擔保人之聲請，
      以裁定命返還其提存物，民事訴訟法第104 條第1 項第3
      款定有明文。所謂「訴訟終結」，在因假扣押或假處分所
      供擔保之情形，供擔保人依民事訴訟法第106 條準用同法
      第10 4條第1 項第3 款規定，聲請以裁定命返還其擔保金
      之場合，必供擔保人已撤回假扣押或假處分之執行，始得
      謂與該款所定之「訴訟終結」相當，而得依該條款行使定
      期催告之權利。因此條文所謂「訴訟終結」雖宜從廣義解
      釋，包括本案訴訟終結或執行程序終結在內，惟仍須債權
      人撤回假扣押或假處分執行之聲請，並定20日之期間催告
      受擔保利益人行使權利而未行使者，始符合供擔保人聲請
      返還擔保金之要件，合先敘明。
    (二)經查，聲請人主張上開事實，業據提出上開證物供本院查
      對無訛，本院並依職權調取本院95年度裁全字第3636號民
      事裁定暨執行卷宗、95年度存字第2735號提存卷宗、97年
      度全聲字第151 號民事卷宗、95訴字第1990號民事卷宗核
      閱屬實；復向本院查詢無誤，有本院民事紀錄科查詢表2
      紙附卷可憑，堪信上開主張為真正，依上揭說明，聲請人
      就相對人丙○○之聲請，核無不合，應予准許。
三、相對人長鴻電子股份有限公司部分：
    (一)按擔保提存之提存人於提存後，受擔保利益人於法官或提
      存所主任前表明同意返還，經記明筆錄者，得聲請該管法
      院提存所返還提存物，無庸法院裁定，提存法第18條第1
      項第8款 定有明文。
    (二)經查，聲請人與相對人長鴻電子股份有限公司間之本案訴
      訟，業於臺灣高等法院96年度上字第346 號民事案件審理
      期間，成立訴訟上之和解，亦經本院調閱上開民事卷宗核
      閱屬實，而本案訴訟既經和解成立，和解筆錄第2 項並載
      明：「上訴人（即相對人長鴻電子股份有限公司）同意被
      上訴人乙○○（即聲請人）取回台灣桃園地方法院提存所
      95年度存字第2735號所提存之假扣押擔保金新台幣1,500,
      000 元之可轉讓定期存單。」等語，有聲請人提出上開和
      解筆錄影本1 份在卷可稽，復經本院調取上開卷宗查核無
      訛，是相對人即受擔保利益人長鴻電子股份有限公司於法
      官前表明同意返還，並經記明於和解筆錄，揆諸首揭規定
      ，聲請人就相對人長鴻電子股份有限公司部分，即得逕向
      本院提存所聲請返還擔保提存物，無庸聲請法院裁定，從
      而，本件聲請人就相對人長鴻電子股份有限公司部分之聲
      請為無理由，應予駁回。
四、爰裁定如主文。
中    華    民    國    98    年    2     月    27    日
                  民事第三庭  法  官  陳心婷
以上正本證明與原本無異。
如對本裁定抗告須於裁定送達後10日內向本院提出抗告狀，並應
繳納抗告裁判費新台幣1,000 元。
                              書記官  林君燕
中    華    民    國    98    年    2     月    27    日


司法院資訊處製作；財團法人民間司法改革基金會備份。
